【裁判字號】    98,交簡上,182
【裁判日期】    980813
【裁判案由】    過失傷害
【裁判全文】
臺灣高雄地方法院刑事判決           98年度交簡上字第182號
上  訴  人  臺灣高雄地方法院檢察署檢察官
被      告  乙○○
選任辯護人  吳忠諺律師（法律扶助）
上列上訴人因被告過失傷害案件，不服本院交通法庭於中華民國
98年4 月21日以98年度審交簡字第1242號所為之第一審刑事簡易
判決（檢察官聲請簡易判決處刑案號：98年度偵字第6199號），
本院管轄之第二審合議庭判決如下：
    主  文
原判決撤銷。
乙○○因過失傷害人，處拘役貳拾日，如易科罰金，以新臺幣壹
仟元折算壹日。緩刑貳年，並應依附表即和解內容所載之給付方
式向甲○○給付如附表所示金額。
    事  實
一、乙○○於民國97年6 月21日12時20分許，騎乘車牌號碼XYT
    －307 號重型機車，沿高雄縣鳳山市○○街由東往西方向行
    駛，行經南光街與南和街交岔路口時，本應注意汽車行駛時
    ，駕駛人應注意車前狀況，並隨時採取必要之安全措施，且
    行經無號誌之交岔路口，應減速慢行，作隨時停車之準備，
    而依當時之天候、路況，又無不能注意之特別情事，竟疏未
    注意車前狀況，亦未減速慢行，即貿然前行通過，適甲○○
    騎乘車牌號碼YCU －029 號重型機車沿支線道南和街由北往
    南方向行駛，亦疏未注意讓幹線道車先行而駛至，兩車之前
    車頭因而發生擦撞，造成甲○○人車倒地，受有左股骨骨折
    之傷害。警員據報到場處理，乙○○在警員尚不知何人肇事
    前，主動表示為駕駛人，自首犯行而接受裁判。
二、案經甲○○訴請臺灣高雄地方法院檢察署檢察官偵查後聲請
    簡易判決處刑。
    理  由
壹、證據能力方面：
一、次按被告以外之人於偵查中向檢察官所為之陳述，除顯有不
    可信之情況者外，得為證據，刑事訴訟法第159 條之1 第2
    項定有明文。本件證人即告訴人甲○○於檢察官偵查中所為
    之具結證述內容，經本院提示後，檢察官、被告及其辯護人
    對其證據能力均同意有證據能力（見本院98年度交簡上字第
    182 號卷〈下稱本院卷〉第28頁），依刑事訴訟法第159 條
    之1 第2 項規定，自有證據能力。
二、次按被告以外之人於審判外之言詞或書面陳述，除法律有規
    定者外，不得作為證據；被告以外之人，於偵查中向檢察官
    所為之陳述，除顯有不可信之情況者外，得為證據；被告以
    外之人於審判外之陳述雖不符刑事訴訟法第159 條之1 至之
    4 等4 條之規定，而經當事人於審判程序同意作為證據，法
    院審酌該言詞陳述或書面陳述作成時之情況，認為適當者，
    亦得為證據，刑事訴訟法第159 條第1 項、第159 條之1 第
    2 項及第159 條之5 第1 項規定分別定有明文。本判決所引
    用證據資料，其中傳聞證據部分，縱無刑事訴訟法第159 條
    之1 至之4 明定例外情形，依法原不具證據能力，然檢察官
    、被告及其辯護人均同意列為證據資料，本院復審酌該等陳
    述作成之外部情況並無不當，揆諸前揭說明，本院自得逕以
    前開證據方法採為認定事實之依據。
貳、實體方面：
一、上揭事實，業據被告於警詢、偵訊及本院審理中均坦承不諱
    ，核與告訴人甲○○於警詢及偵查中證述情節相符，並有國
    軍高雄總醫院附設民眾診療服務處第13442 號診斷證明書（
    見臺灣高雄地方法院檢察署97年度他字第8677號卷〈下稱他
    字卷〉第5 頁）、高雄縣政府警察局97年11月28日高縣警交
    字第0970049118號函暨道路交通事故現場圖、道路交通事故
    調查報告表（一）、（二）、高雄縣政府警察局交通警察隊
    車禍處理分隊交通事故談話筆錄、現場照片16張（他字卷第
    12至21頁）、臺灣省高屏澎區車輛行車事故鑑定委員會97年
    10月17日高屏澎鑑字第0976002569號函暨高屏澎區970685案
    鑑定意見書（他字卷第26至28頁）等在卷可稽。按車輛行經
    無號誌之交岔路口時，應減速慢行，作隨時停車之準備；汽
    車行駛時，駕駛人應注意車前狀況，並隨時採取必要之安全
    措施，道路交通安全規則第93條第1 項第2 款、第94條第3
    項分別定有明文。本件被告於上開時間，騎乘車牌號碼XYT
    －307 號重型機車，沿高雄縣鳳山市○○街由東往西方向行
    駛，行經南光街與南和街交岔路口時，其原應注意車輛行經
    無號誌之交岔路口時，應減速慢行，作隨時停車之準備，且
    車輛行駛時應注意車前狀況，隨時採取必要之安全措施，以
    防危險發生，而依當時情況並無不能注意情事，竟疏未注意
    車前狀況，亦未減速慢行，即貿然前行通過，適甲○○騎乘
    車牌號碼YCU －029 號重型機車沿支線道南和街由北往南方
    向行駛，亦疏未注意讓幹線道車先行而駛至，兩車之前車頭
    因而發生擦撞，造成甲○○人車倒地，受有左股骨骨折之傷
    害，其未盡上揭交通安全規則之注意義務，應有過失甚明。
    又告訴人甲○○確因本件車禍受傷，亦如前述，被告上開過
    失行為，與告訴人甲○○受傷結果間，具有相當因果關係。
    綜上，被告過失傷害犯行，事證明確，堪以認定。
二、核被告所為，係犯刑法第284 條第1 項前段之過失傷害罪。
    又被告在據報到場處理警員尚不知何人肇事前，主動表示為
    駕駛人，自首犯行，接受裁判，有高雄縣政府警察局交通警
    察隊車禍處理分隊交通事故談話筆錄（見他字卷第17頁）及
    本院公務電話紀錄（見本院卷第22頁）各1 份在卷可憑，被
    告行為合乎刑法自首要件，依刑法第62條前段規定，減輕其
    刑。
三、原審以被告罪證明確，因予論罪科刑，固非無見。惟查，原
    審判決漏未認定被告自首，容有未合。至上訴人雖以原審量
    刑過輕為由提起上訴，求將原判決撤銷，更為適當之判決。
    惟查，法官於有罪判決中，究應如何量處罪刑，為實體法賦
    予審理法官裁量之刑罰權事項，法官行使此項裁量權，自得
    依據個案情節，參諸刑法第57條所定各款犯罪情狀之規定，
    於該法定刑度範圍內，基於合義務性之裁量，量處被告罪刑
    。亦即法院行使此項裁量權，應受一般法律原理原則之拘束
    ，須符合法律授權之目的、法律秩序之理念、國民法律感情
    及一般合法有效之慣例等規範，並應遵守比例原則及平等原
    則之意旨，否則即可能構成裁量濫用之違法（最高法院86年
    度臺上字第7655號判決參照）。如非有裁量逾越或裁量濫用
    之明顯違法情事，自不得擅加指摘其違法或不當，即使上級
    審對下級審裁量權之審查，亦應同此標準，此不僅在保障法
    官不受任何制度外之不當干涉，更保障法官不受制度內之異
    質干涉，此方符憲法第80條所宣示獨立審判之真義。本件原
    審以本案事證明確，並審酌被告騎乘機車不知小心謹慎致告
    訴人受傷，行為並不足取，且未能與告訴人達成和解，對告
    訴人為合理之賠償，惟未能達成和解並非被告無與告訴人談
    論和解之意，僅雙方認知之條件有所差異，及被告無任何前
    科紀錄，素行尚佳，暨參以本件車禍事故告訴人亦與有過失
    （行車事故鑑定意見認告訴人駕駛重機車行經「停」標字，
    支線未讓幹線道車先行，為肇事主因）等一切情狀，量處拘
    役30日，並審酌被告之經濟狀況、智識程度，諭知以新臺幣
    1 千元折算1 日之易科罰金折算標準。是原審已斟酌刑法第
    57條所規定之一切量刑事由，且所量處之刑度尚屬適當，被
    告上訴意旨指摘原判決量刑不當，尚難採認，然原判決既有
    上開可議之處，自應由本院將原判決撤銷改判。爰審酌被告
    駕車行經肇事路段，疏未注意車前狀況，肇致本件車禍，使
    告訴人甲○○受有傷害，暨被告犯後自首並坦承犯行，且業
    與告訴人成立調解，合意以如附表所示分期付款方式賠償告
    訴人損害，有調解程序筆錄1 份在卷可稽（見本院卷第37頁
    ），態度良好等一切情狀，量處如主文第2 項所示之刑，併
    諭知易科罰金之折算標準。
四、末查，被告前未曾因故意犯罪受有期徒刑以上刑之宣告，此
    有臺灣高等法院被告前案紀錄表在卷可參，於本件中因一時
    失察，致罹刑典，惟犯後本院審理中坦承犯行，且與告訴人
    成立調解，已如前述，經此次科刑教訓後，應知警惕而無再
    犯之虞，本院認為前開對其宣告之刑，以暫不執行為適當，
    爰依刑法第74條第1 項第1 款之規定，併予宣告緩刑2 年，
    以啟自新。另按緩刑宣告，得斟酌情形，命犯罪行為人向被
    害人支付相當數額之財產或非財產上之損害賠償，刑法第74
    條第2 項第3 款定有明文，查本件被告與告訴人已成立調解
    ，被告同意以主文即附表所示分期付款方法，賠償告訴人之
    損失，本院斟酌上開各項情狀後，認於被告緩刑期間課予上
    開負擔，乃為適當，爰併予宣告之。倘被告未依期履行，依
    刑法第75條之1 第1 項第4 款之規定，得為撤銷緩刑宣告之
    事由，附此敘明。
據上論斷，應依刑事訴訟法第455 條之1 第1 項、第3 項、第36
9 條第1 項前段、第364 條、第299 條第1 項前段，刑法第284
條第1 項前段、第41條第1 項前段、第62條前段、第74條第1 項
第1 款、第2 項第3 款，刑法施行法第1 條之1 ，判決如主文。
本案經檢察官靳隆坤到庭執行職務。
中    華    民    國    98    年     8    月    13    日
                  刑事第十三庭  審判長法  官  簡志瑩
                                      法  官  呂明燕
                                      法  官  曾子珍
以上正本證明與原本無異。
不得上訴。
中    華    民    國    98    年    8     月    13    日
                                      書記官  王翌翔
附錄本判決論罪之法條全文
中華民國刑法第284條第1項
（過失傷害罪）
因過失傷害人者，處6 月以下有期徒刑、拘役或5 百元以下罰金
，致重傷者，處1 年以下有期徒刑、拘役或5 百元以下罰金。
┌───────────────────────────────────────┐
│附表：                                                  98年度交簡上字第182號 │
├─────┬─────────┬───────────────────────┤
│給付對象  │給付金額（新臺幣）│分期給付方式                                  │
├─────┼─────────┼───────────────────────┤
│甲○○    │ 壹拾萬元         │九十八年八月一日給付貳萬伍仟元（已於九十八年八│
│          │                  │月一日付訖）。                                │
│          │                  ├───────────────────────┤
│          │                  │自九十八年九月一日起，於每月一日各給付陸仟元（│
│          │                  │匯入甲○○郵局帳號0000000-0000000 號帳戶）至全│
│          │                  │部金額清償完畢為止（最後一期給付參仟元），如一│
│          │                  │期不履行，視為全部到期。                      │
└─────┴─────────┴───────────────────────┘


司法院資訊處製作；財團法人民間司法改革基金會備份。
